【裁判字號】    90,訴,642
【裁判日期】    900426
【裁判案由】    違反槍砲彈藥刀械管制條例等
【裁判全文】
臺灣高雄地方法院刑事判決                            九十年度訴字第六四二號
    公  訴  人  臺灣高雄地方法院檢察署檢察官
    被      告  甲○○
    指定辯護人  本院公設辯護人  乙○○
右列被告因違反槍砲彈藥刀械管制條例案件，經檢察官提起公訴（八十九年度偵字第
二七八一五號），本院判決如左：
    主  文
甲○○未經許可，製造其他可發射子彈具有殺傷力之玩具手槍，處有期徒刑伍年貳月
，併科罰金新臺幣參萬元，罰金如易服勞役，以新臺幣玖佰元即銀元參佰元折算壹日
。扣案如附表一、二所示之物，均沒收之。
其餘被訴連續攜帶兇器竊盜部分，免訴。
    事  實
一、甲○○於民國八十九年八月間，在其高雄市○○區○○里○○街一八九巷八號住
    處，未經許可，使用其所有如附表一所示之工具，將其於八十六年間，在高雄市
    ○○街華山道玩具店內，所購得仿ＳＭＩＴＨ＆ＷＥＳＳＯＮ廠轉輪手槍製造之
    金屬玩具手槍一把，以將其金屬槍管及轉輪彈倉車通後改造之方式，將該金屬玩
    具手槍改造為可發射子彈具有殺傷力之槍枝（槍枝管制編號：00000000
    00），同時並將前開相同時地購得之玩具槍彈殼六顆，加裝直徑約七點五釐米
    之金屬彈頭後，試射其中二顆，欲製造成可擊發具有殺傷力之子彈，惟因無從認
    定是否具殺傷力，而未得逞。嗣於八十九年十二月八日十一時許，為警持搜索票
    在上址查獲，並扣得如附表一、二所示之物。
二、案經高雄市政府警察局移送臺灣高雄地方法院檢察署檢察官偵查起訴。
    理  由
甲、有罪部分
一、右揭犯罪事實，業據被告甲○○迭於警訊、偵查及本院審理時供承不諱，並有如
    附表一、二所示之物扣案可資佐證，而其製造之上開金屬玩具槍一把，經送請內
    政部警政署刑事警察局鑑驗後，認係以將其金屬槍管及轉輪彈倉車通改造而成，
    其機械性能良好，具有殺傷力；製造之子彈六顆，係玩具槍彈殼加裝直徑約七點
    五釐米之金屬彈頭改造而成，其中四顆因無法擊發，認不具殺傷力，另外二顆已
    由被告試射，僅餘扣得試射後之金屬空彈殼二顆，亦無從認定其具殺傷力，有該
    局八十九年十二月三十日刑鑑字第二０一七五九號鑑驗通知書一紙在卷可證，此
    外，復有前揭槍枝一把、子彈四顆及金屬空彈殼二顆扣案可稽，事證明確，被告
    犯行洵堪認定，應依法加以論科。
二、核被告甲○○所為，係犯槍砲彈藥刀械管制條例第十一條第一項之未經許可製造
    可發射子彈具有殺傷力之槍枝罪及同條例第十二條第五項、第一項之未經許可製
    造子彈未遂罪。其未經許可持有上開具殺傷力槍枝行為，係製造槍枝之部分行為
    ，應為製造行為所吸收，不另論罪。又其以一製造行為，同時觸犯罪上開二構成
    要件不同罪名，為想像競合犯，應從一重之未經許可製造可發射子彈具有殺傷力
    之槍枝罪處斷。公訴意旨雖以被告曾試射其中二顆改造之子彈，而認被告所改造
    之前開六顆子彈均具殺傷力，惟能否擊發應與是否具殺傷力無直接關聯性，故在
    無其他積極證據證明被告所改造之子彈具殺傷力之情形下，尚不得以被告曾試射
    其改造之子彈，即遽論其改造之子彈具殺傷力，自僅能論以未經許可製造子彈未
    遂罪，應予敘明。爰審酌被告之犯罪動機、目的、手段，與生活狀況、品行、智
    識程度，併參酌被告未經許可製造槍枝，對社會治安所可能產生之危害及潛在危
    險非輕，惟其犯後態度尚稱良好等一切情狀，量處如主文所示之刑，罰金部分併
    諭知易服勞役之折算標準，以示儆懲。扣案如附表一所示之物，為被告所有供改
    造金屬玩具槍及子彈所用之物，業經被告供承在卷，應依刑法第三十八條第一項
    第二款之規定，宣告沒收之；如附表二編號一號所示之物，屬違禁物，應依刑法
    第三十八條第一項第一款之規定，宣告沒收之；如附表二編號二、三號所示之物
    ，雖不具殺傷力，惟仍應依刑法第三十八條第一項第三款，宣告沒收之。
三、末按槍砲彈藥刀械管制條例第十九條第一項雖規定：「犯第七條、第八條、第十
    條、第十一條、第十二條第一項至第三項、第十三條第項至第三項之罪，經判處
    有期徒刑者，應於刑之執行完畢或赦免後，令入勞動處所，強制工作，其期間為
    三年」，惟上開規定業經司法院大法官會議以釋字第四百七十一號解釋，認為該
    項規定，不問對行為人有無預防矯治其社會危險性之必要，一律宣付強制工作三
    年，限制其中不具社會危險性之受處分人身體、自由部分，其所採措施與所欲達
    成預防矯治之目的及所需程度，不合憲法第二十三條所訂之比例原則，應不予適
    用，並認為就此不合比例原則之部分，經審酌個案情節後認仍應宣告保安處分者
    ，由法院斟酌刑法第九十條第一項規定之要件，依職權為之。本件被告係改造金
    屬玩具槍及子彈等已如前述，雖所改造之槍械經鑑驗後認具殺傷力，然究與真正
    之槍械有別，又被告並非以本件之罪為常業，而其改造後復未實際持之行使，亦
    為被告供承在卷，是本院經審酌後，認前開宣告之刑，應足以達到預防其再犯之
    特別目的，而認對被告無預防矯治其社會危險性之必要，依上開司法院大法官會
    議解釋，尚無援引槍砲彈藥刀械管制條例第十九條第一項規定及刑法第九十條第
    一項規定，宣告令入勞動處所強制工作之必要，併此敘明。
乙、免訴部分
一、公訴意旨略以：被告甲○○基於意圖為自己不法所有之概括犯意，連續於八十九
    年十一月底及同年月二十九日晚間九時許，分別在高雄縣鳳山市○○路一七三巷
    二號及高雄市○○○路一一○之三號前，持足以傷害人之生命、身體之十字霸王
    起子，以強行撬開車鎖之方式，竊取被害人洪國峻所有之車牌號碼ＯＭＷ─六一
    五號重型機車及被害人黃漢民所有之車牌號碼ＭＶＧ─一八三號重型機車。嗣於
    同年十二月八日上午十一時許，在高雄市○○路與苓雅路路口為警查獲，因認被
    告所為，另涉犯刑法第三百二十一條第一項第三款之罪嫌等語。
二、按案件曾經判決確定者，應諭知免訴之判決，刑事訴訟法第三百零二條第一款定
    有明文。查本件公訴人認被告前揭涉犯刑法第三百二十一條第一項第三款之加重
    竊盜罪等節，雖業經其於九十年二月十五日向本院提起公訴，並於九十年三月十
    九日繫屬在案，惟依前開起訴書所載，被告最後犯罪時間為八十九年十一月底，
    而被告另以相同態樣、手法，於八十九年十二月十二日再度涉犯前揭罪名，並遭
    本院於九十年三月八日另以九十年度易字第六五號判決，判處有期徒刑七月，於
    九十年四月十六日確定，有本院九十年度易字第六五號判決及本院刑事書記官辦
    案進行簿各一份附卷足憑，是被告前後二涉嫌犯罪行為，犯罪時間緊接，觸犯構
    成要件相同罪名，顯具有連續犯之裁判上一罪關係，應為同一案件，從而依首開
    規定及說明，本院自不得加以審判，爰就被告另涉犯刑法第三百二十一條第一項
    第三款之加重竊盜罪部分，逕為諭知免訴之判決。
據上論結，應依刑事訴訟法第三百零二條第一款、第二百九十九條第一項前段，槍砲
彈藥刀械管制條例第十一條第一項、第十二條第五項、第一項，刑法第十一條前段、
第五十五條、第四十二條第二項、第三十八條第一項，罰金罰鍰提高標準條例第二條
，判決如主文。
本案經檢察官黃彩秀到庭執行職務。
中      華      民      國    九十      年      四      月    二十六    日
                                臺灣高雄地方法院刑事第七庭
                                  法  官 劉傑民
右正本證明與原本無異。
如不服本判決，應於判決送達後十日內，向本院提出上訴狀。
                                  書記官 黃琬婷
中      華      民      國    九十      年      四      月    二十六    日
附錄法條
槍砲彈藥刀械管制條例第十一條第一項：
未經許可，製造、販賣或運輸第四條第一項第一款所稱其他可發射金屬或子彈具有殺
傷力之各式槍砲者，處五年以上有期徒刑，併科新臺幣一千萬元以下罰金。
槍砲彈藥刀械管制條例第十二條第一項、第五項：
未經許可，製造、販賣或運輸子彈者，處一年以上七年以下有期徒刑，併科新台幣五
百萬元以下罰金。
第一項至第三項之未遂犯罰之。
 附表一：
┌──┬─────────────────────────┬───┬──┐
│編號│物              品              名              稱│數  量│單位│
├──┼─────────────────────────┼───┼──┤
│ 一 │改造槍管                                          │  貳  │支  │
├──┼─────────────────────────┼───┼──┤
│ 二 │不銹鋼鋼管                                        │  參  │支  │
├──┼─────────────────────────┼───┼──┤
│ 三 │電鑽                                              │  貳  │臺  │
├──┼─────────────────────────┼───┼──┤
│ 四 │鑽頭                                              │  肆  │支  │
├──┼─────────────────────────┼───┼──┤
│ 五 │挫刀                                              │  貳  │支  │
├──┼─────────────────────────┼───┼──┤
│ 六 │通槍條                                            │  參  │支  │
├──┼─────────────────────────┼───┼──┤
│ 七 │固定座                                            │  壹  │組  │
└──┴─────────────────────────┴───┴──┘
 附表二：
┌──┬─────────────────────────┬───┬──┐
│編號│物              品              名              稱│數  量│單位│
├──┼─────────────────────────┼───┼──┤
│ 一 │具殺傷力槍枝                                      │  壹  │把  │
├──┼─────────────────────────┼───┼──┤
│ 二 │加裝金屬彈頭之改造子彈                            │  肆  │顆  │
├──┼─────────────────────────┼───┼──┤
│ 三 │金屬空彈殼                                        │  貳  │顆  │
└──┴─────────────────────────┴───┴──┘


司法院資訊處製作；財團法人民間司法改革基金會備份。
